【裁判字號】    95,簡上,366
【裁判日期】    950929
【裁判案由】    毒品危害防制條例
【裁判全文】
臺灣板橋地方法院刑事判決             95年度簡上字第366號
上  訴  人  臺灣板橋地方法院檢察署檢察官
被      告  甲○○
上列上訴人因被告違反毒品危害防制條例案件，不服本院九十五
年度簡字第五五號中華民國九十五年四月二十八日第一審判決（
聲請及移送併案審理案號：九十四年度核退毒偵字第二五四０號
、九十五年度毒偵字第一０七號），提起上訴及移送併案審理（
九十五年度毒偵字第三六四一號），本院管轄之第二審合議庭判
決如下：
    主  文
原判決撤銷。
甲○○連續施用第二級毒品，處有期徒刑陸月，如易科罰金，以
參佰元折算壹日。扣案之毒品安非他命一包（淨重零點陸公克）
沒收銷燬，安非他命包裝袋一只、吸食器貳組，均沒收。
    事  實
一、甲○○曾因施用毒品案件，經本院裁定送觀察、勒戒後，認
    無繼續施用毒品之傾向，於民國九十四年五月二十三日釋放
    出所，並於同年六月十五日執行完畢。詎其猶不知悔改，另
    基於施用第二級毒品安非他命之概括犯意，自觀察、勒戒執
    行完畢釋放後五年內，自九十四年十月一日上午十時許至九
    十五年五月十日上午十一時許止，連續在臺北縣三重市○○
    ○街二八九之一號雅格汽車旅館三０五室內、臺北縣五股鄉
    ○○路一六一號旁之電動玩具店以及臺北縣蘆洲市○○路某
    停車場內等處，以自製之吸食器，用火燻烤吸取第二級毒品
    甲基安非他命（下稱安非他命）煙霧方式，平均每七天或十
    五天施用第安非他命一次，連續施用毒品安非他命多次。嗣
    為警先於九十四年十月一日晚間六時五十分許，在前開後竹
    圍街二八九之一號汽車旅館三０五室內經警搜索查獲，並扣
    得甲○○所有供施用第二級毒品安非他命所用之吸食器一組
    ；嗣甲○○經警查獲後，移送臺灣板橋地方法院檢察署檢察
    官偵查訊問，於九十四年十月二日經檢察官准予具保釋放後
    ，復經警於同年十二月十九日晚上八時許，在臺北縣五股鄉
    ○○路一六一號前為警查獲，再經移送臺灣板橋地方法院檢
    察署檢察官偵查訊問後，因否認犯行於九十四年十二月二十
    日經檢察官飭回釋放。又於九十五年五月十日十五時三十分
    許，在臺北縣三重市○○路與大智街口前為警查獲，並扣得
    甲○○所有供施用第二級毒品安非他命所用之安非他命一包
    （淨重零點六公克）、吸食器一組；並均經警採尿送驗結果
    ，皆呈安非他命類藥物陽性反應，因而查知上情。
二、案經臺北縣政府警察局三重分局報請臺灣板橋地方法院檢察
    署檢察官偵查後聲請簡易判決處刑及移送併辦。
    理  由
一、上揭犯罪事實，業據被告甲○○於警詢、偵查及本院原審訊
    問時坦承不諱（見九十四年度核退毒偵字第二五四０號偵查
    卷第十七頁、九十四年度毒偵字第五七九八號偵查卷第六頁
    、九十五年度毒偵字第三六四一號偵查卷第十四頁、第二十
    七頁）；其於九十四年十月一日、九十四年十二月十九日、
    九十五年五月十日分別經警查獲後採集尿液鑑驗結果，均呈
    安非他命類陽性反應，有臺灣檢驗科技股份有限公司濫用藥
    物尿液檢驗報告鑑驗結果各一紙、臺北縣政府警察局三重分
    局查獲毒品案件被移送者姓名、代碼對照表二紙在卷可稽，
    又扣案之安非他命一包（淨重零點六公克），經鑑驗後認為
    含第二級毒品安非他命成分，有臺北縣政府警察局三重分局
    查獲毒品危害防制例毒品初步鑑驗報告單一紙、毒品照片二
    張附卷可佐，並有扣案之其所有供施用毒品所用之自製吸食
    器共二組可稽。足認被告上揭施用第二級毒品之自白與事實
    相符，堪予採信。又被告曾因施用毒品案件，經本院裁定送
    觀察、勒戒後，認無繼續施用毒品之傾向，於九十四年五月
    二十三日釋放出所，並於同年六月十五日執行完畢，有臺灣
    高等法院被告前案紀錄表一件在卷可稽。從而，本件事證明
    確，被告於觀察、勒戒執行完畢後五年內再犯施毒品犯行之
    事實，堪以認定，自應依法論科。
二、本案被告行為後，刑法及其施行法業於九十五年七月一日修
    正施行，關於新舊法律變更之比較適用，原則上應就罪刑有
    關之共犯、未遂犯、想像競合犯、牽連犯、連續犯、結合犯
    ，以及累犯加重、自首減輕暨其他法定加減原因（如身分加
    減）與加減例等一切情形，綜其全部罪刑之結果而為比較（
    最高法院九十五年第八次會議關於中華民國刑法九十四年修
    正施行後之法律比較適用決議第一點第(四)小點參照），經查
    ：(一)就易科罰金之折算標準部分，如依修正前刑法第四十一
    條第一項及修正前罰金罰鍰提高標準條例第二條之規定，應
    以銀元三百元即新臺幣九百元折算一日，惟若依修正後刑法
    第四十一條第一項前段（原罰金罰鍰提高標準條例第二條已
    同時刪除）之規定，應以新臺幣一千元、二千元或三千元折
    算一日，二者相較之下，應以修正前之規定較有利於被告；
    (二)修正後刑法已刪除第五十六條關於連續犯之規定，亦即本
    案被告在前述時間分別犯毒品危害防制條例罪，如依修正後
    之規定，僅能分論併罰，再定其應執行之刑，此較諸修正前
    僅論以一罪並加重其刑，並未更有利於被告。從而，經綜合
    比較前述各項法律變更之結果後，本案因修正後之規定並未
    對被告較為有利，依據刑法第二條第一項前段，應一體適用
    修正前刑法及修正前罰金罰鍰提高標準條例之規定，合先敘
    明。核被告所為，係犯毒品危害防制條例第十條第二項之施
    用第二級毒品罪。其多次施用第二級毒品安非他命犯行，時
    間緊接，所犯之罪名相同，顯係基於概括犯意反覆連續為之
    ，應依修正前刑法連續犯之規定論以一罪，並加重其刑。其
    於施用前後持有第二級毒品安非他命之低度行為，應為施用
    之高度行為所吸收，不另論罪。原聲請意旨雖就被告自九十
    四年十二月二十日起至九十五年五月十日連續施用安非他命
    而移送併案審理部分未予敘及，惟該部分與已聲請以簡易判
    決處刑有罪部分，有上述連續犯之裁判上一罪關係，為聲請
    效力所及，本院自應併予審理，附此敘明。
三、原審以聲請書所指被告施用第二級毒品安非他命犯行明確，
    依法論罪科刑，固非無見。惟查，被告復承上開施用第二級
    毒品安非他命之概括犯意，連續於九十四年十二月二十日起
    至九十五年五月十日間施用安非他命多次，此有移送併案審
    理之九十五年度毒偵字第三六四一號偵查卷可按，原審就此
    等併案部分未及審究，檢察官據以提起上訴，指摘原判決不
    當，為有理由，應由本院將原判決撤銷改判。爰審酌被告曾
    因施用毒品案件經送觀察、勒戒，竟仍不能戒除毒癮，經警
    數次查獲後釋放，嗣後猶一再施用毒品，顯見其缺乏戒毒自
    救之決心，自應施以相當之刑罰，以期收教化之功能，兼衡
    且其施用毒品犯行所生危害，主要以自戕身心健康為主，對
    於他人生命、身體、財產等法益，尚未查得重大直接危害等
    一切情狀，量處如主文所示之刑，並諭知易科罰金之折算標
    準，以示懲儆。
四、刑法第三十八條關於沒收之規定，亦同於被告行為後之九十
    五年七月一日修正施行，惟因沒收係屬從刑，應隨同主刑適
    用同一準據法，而本件前開比較新舊法結果，既適用修正前
    之刑法，有關沒收之規定，亦應適用修正前刑法第三十八條
    規定自明。扣案之第二級毒品安非他命一包，經鑑驗後認為
    含第二級毒品安非他命成分，為查獲之毒品，又被告自承上
    開毒品為其所有並供己施用之物，應依毒品危害防制條例第
    十八條第一項規定諭知沒收銷燬。另安非他命吸食器二組，
    則為被告自製，供施用安非他命所用之物，亦經被告供承在
    卷，且屬日常用品替代之物，無論就其性質上或使用上，均
    非專供施用毒品之器具，及盛裝前開安非他命之包裝袋一只
    ，亦屬被告所有，供犯罪所用之物，爰均依修正前刑法第三
    十八條第一項第二款規定宣告沒收。
五、末被告經合法傳喚，無正當之理由不到庭，爰依刑事訴訟法
    第三百七十一條規定，不待其陳述，逕行判決，附此敘明。
六、另臺灣板橋地方法院檢察署檢察官九十五年度毒偵字第五四
    一五號、第五七三二號移送併案意旨另謂：被告於九十五年
    八月一日二十三時三十分在臺北縣蘆洲市○○路三十三巷二
    十六號二樓之住處樓下之自用小客車內、九十五年八月十四
    日二十時三十分在臺北縣五股鄉○○路與疏洪東路口施用毒
    品安非他命多次，並扣得安非他命二包、安非他命殘渣袋五
    個、吸管二支，因認被告上開行為涉犯毒品危害防制條例第
    十條第二項之施用第二級毒品安非他命罪嫌，並認被告上開
    施用安非他命之犯行，與本院判決有罪之施用毒品犯行有連
    續犯、接續犯之一罪關係而移送本院併案審理。惟被告行為
    後，刑法業經修正公布施行（如前所述），並刪除連續犯之
    規定，關於刑法第五十六條連續犯之規定廢除後，對於施用
    毒品等之習慣性犯罪行為，一部發生在新修正刑法生效前，
    一部發生在新修正刑法生效後，應如何論罪科刑一節，應視
    其情形而定。如新刑法生效前、後之數施用毒品舉動，符合
    連續犯之情形，於舊法時期發生並完成之行為，應依裁判時
    之新法第二條第一項比較結果，適用有利於行為人之法律（
    多數可能是舊法第五十六條連續犯之規定）；於修正後發生
    並完成之犯罪，則依新法處理。前後兩者，再就刑法第五十
    一條之適用，依新法第二條第一項比較結果適用舊法有關數
    罪併罰之規定處理（臺灣高等法院暨所屬法院因應新修正刑
    法施行座談會第十七號法律問題研討結果採此見解）。再按
    連續數行為而犯同一之罪名，部分之數行為，發生在新法施
    行前者，新法施行後，該部分適用最有利於行為人之法律，
    若其中部分之一行為或數行為，發生在新法施行後者，該部
    分不能論以連續犯 (最高法院九十五年第八次刑事庭會議決
    議五、 (四)意 旨參照）。經查上開併案意旨所指被告施用
    第二級毒品之時間係在「九十五年八月一日以及九十五年八
    月十四日」，已在新刑法刪除連續犯之規定施行之後，依上
    述最高法院決議五、 (四)以 及臺灣高等法院座談會之意旨
    ，上開併案部分已無從與前揭論罪科刑部分論以連續犯。再
    者，上開併案意旨所指之施用第一級毒品之時間，與前揭論
    罪科刑部分之施用第一級毒品之末日，相隔已有三月，在時
    間上已有差距，再就施用地點而言，前開論罪科刑部分之施
    用地點係在臺北縣三重市○○○街二八九之ㄧ號雅格汽車旅
    館三０五室內、臺北縣五股鄉○○路一六一號旁之電動玩具
    店以及臺北縣蘆洲市○○路某停車場內，亦與併案之施用地
    點即臺北縣蘆洲市○○路三十三巷二十六號二樓之住處樓下
    之自用小客車內、臺北縣五股鄉○○路與疏洪東路口不同，
    尚難視為數個施用毒品舉動之接續施行，而應屬數行為，自
    難認屬接續犯。從而，本案論罪科刑部分與上開併辦之施用
    毒品犯行，並無連續犯之裁判上一罪關係，復非屬接續犯之
    事實上一罪關係，自非起訴效力所及，本院就併案部分尚無
    從併予審理，又此部分扣案之上開安非他命二包、安非他命
    殘渣袋五個、吸管二支，亦與前揭經論罪科刑之施用毒品犯
    行無涉，本院亦無從逕予諭知沒收，均應退回由檢察官另行
    處理。
據上論斷，應依刑事訴訟法455 條之1 第1 項、第3 項、第369
條第1 項前段、第371 條、第364 條、第299 條第1 項前段，毒
品危害防制條例第10條第2 項、第23條第2 項、第18條第1 項前
段，刑法第2 條第1 項前段、第11條前段、修正前刑法第56條、
修正前第41條第1 項前段、修正前第38條第1 項第2 款，修正前
罰金罰鍰提高標準條例第2 條，判決如主文。
本案經檢察官靳開聖到庭執行職務
中    華    民    國    95    年    9     月    29    日
                刑事第八庭  審判長法  官  王  屏  夏
                                  法  官  彭  全  曄
                                  法  官  王  偉  光
上列正本證明與原本無異。
本件不得上訴。
                                  書記官  陳  怡  君
中    華    民    國    95    年    9     月    29    日
附錄本案論罪科刑法條全文：
毒品危害防制條例第10條
施用第一級毒品者，處 6 月以上 5 年以下有期徒刑。
施用第二級毒品者，處 3 年以下有期徒刑。


司法院資訊處製作；財團法人民間司法改革基金會備份。
